【裁判字號】    90,聲再,599
【裁判日期】    901130
【裁判案由】    聲請再審
【裁判全文】
臺灣高等法院刑事裁定                              九十年度聲再字第五九九號
    再審聲請人
    即受判決人  甲○○
                乙○○
右列聲請人因違反懲治盜匪條例案件，對於本院八十九年度上更（一）字第六八二號
，中華民國九十年四月二十日第二審確定判決（臺灣基隆地方法院八十七年度訴字第
四七八號、臺灣基隆地方法院檢察署八十七年度偵字第四一七四號），聲請再審，本
院裁定如左：
    主  文
再審之聲請駁回。
    理  由
一、聲請意旨略以：(一)本件第一審法院曾於八十八年八月十八日囑託法務部調查局分
    別對聲請人乙○○、阮文清為隔離測謊鑑定，經測試結果均無情緒波動反應，有
    法務部調查局（八八）陸（三）00000000號鑑定通知書一紙在卷可查，
    詎原審無視於上開測謊鑑定之結果，徒以聲請人有多次前科，對於偵查犯罪之機
    關或法院之調查並不陌生為由，即謂不足為有利於聲請人之證明，實質上乃根本
    未斟酌此項有利於聲請人之證據，此項未經原審斟酌之新證據，足認聲請人應受
    無罪之判決。(二)又本件案發時間為凌晨二時許，地點在基隆市南榮公墓旁隧道出
    口處，既係夜間，又在偏僻地點，光線昏暗，即使面對相視，是否能看清楚對方
    面貌，已非無疑，原判決未經履勘案發現場，徒以證人即管區警員葉志旺及江佑
    賢於更審時供證：犯罪地點係在南榮隧道出口，燈光亮處，十公尺內足以辨識人
    之情形等語，認告訴人之指認無誤，而未究明本件實際案發地點究在「燈光亮處
    ，十公尺內足以辨識人」之處，抑或係在燈光昏暗處，原判決未予究明此項新證
    據。(三)又被害人於警訊筆錄係羅熾、臆測之詞，並無從以此認定被告左手之傷勢
    即與本件犯罪有關；且依被害人於警訊時所供伊於南榮公墓前即被被告擋住其去
    路，後又於其將機車牽起時又發現另一部計程車、機車加入追蹤；及所稱其男友
    與歹徒面對面質問等情均與情理不符；(四)況被害人高秀卿對於搶走其項鍊及皮包
    之人，及係誰駕駛計程車撞伊之人，供陳不一，又與證人王劍鳴之證詞不一致，
亦有刑事訴訟法第三百七十九條第十款應於審判期日調查之證據，未予調查之違
    法及同條第十四款不載理由之違法，為此請求准予再審云云。
二、按刑事訴訟法第四百二十條第一項第六款所謂：「發現確實之新證據」係指該證
    據於事實審法院判決前已經存在，為法院、當事人所不知，不及調查斟酌，至其
    後始行發見，且就該證據本身形式上觀察，固不以絕對不須經過調查程序為條件
    ，但必須顯然可認為足以動搖原有罪確定判決，而為受判決人無罪、免訴、免刑
    或輕於原判決所認罪名之判決者為限。（最高法院七十七年度台抗字第六○號判
    決要旨參照）又該項證據，若判決前已經當事人提出或聲請調查之證據，經原法
    院捨棄不採者，即非該條款所謂發現之新證據，不得據為聲請再審之原因（最高
    法院二十八年抗字第八號判例參照）。
三、查本件原確定判決已於理由欄二中詳細敘明其認定聲請人乙○○、甲○○共同與
    另二名不詳年籍之男子強行取走被害人高秀卿之皮包及身上之項鍊後逃逸之事實
    ，係以被害人與證人王劍鳴於警訊、偵查及原審所為指證，及承辦警員於偵查中
    證述及被告左手受傷情形與被害人指述相符等情為其論據，其認定事實、取捨證
    據並無違誤。至上開聲請意旨謂(一)、(二)所提出測謊鑑定、及未審酌案發地點是否
    為「燈光亮處，十公尺內足以辨識人」之處均為發現之新證據云云，然前開聲請
    人所謂之新證據，於事實審判決前即已存在，並經原判決於理由欄二(二)、(六)內詳
    為指駁，且早為聲請人及法院所明知，故並無事後始行發現可言，則非刑事訴訟
    法第四百二十條第一項第六款所謂之發現新證據。另就上開聲請意旨(三)、(四)部分
    ，僅徒稱被害人之供述與情理不符、抑或供陳不一，又與證人王劍鳴之證詞不一
    致而指摘原判決不當，惟均未陳明係以何種理由提起再審，且本件原確定判決於
    理由欄二、(三)、(四)中已就認定被告乙○○左手之傷勢即係因犯本件犯罪所造成，
    及高秀卿所供被害情節中係何人下手強取其項鍊及皮包，及對於當場係何人回答
    王劍鳴質問何人撞倒被害人部分雖略有不符，然應以證人王劍鳴之供述為可採之
    理由說明稽詳，是上開聲請意旨僅係聲請人對原確定判決所為證據之取捨及認定
    事實再為爭執，並非有何「發現確實之新證據」，亦無法該當顯然可認定足以動
    搖原有確定判決，應為無罪、免訴、免刑或輕於原判決罪名之顯然性要件，故其
    不符合第四百二十條第一項第六款得為聲請再審之事由。
四、綜上所述，本件聲請人所舉聲請再審之理由，核與上引法條所定無一相符，應認
    為無再審理由，爰依同法第四百三十四條第一項，裁定如主文。
中      華      民      國    九十      年     十一     月     三十     日
                              臺灣高等法院刑事第二十二庭
                                  審判長法  官  許  正  順
                                        法  官  邱  同  印
                                        法  官  胡  方  新
右正本證明與原本無異。
如不服本裁定應於收受送達後五日內向本院提出抗告書狀。
                                        書記官  秦  慧  榮
中    華    民    國     九十     年      十二      月        四        日


司法院資訊處製作；財團法人民間司法改革基金會備份。
